臺灣基隆地方法院刑事裁定
110年度單聲沒字第67號
聲  請  人  臺灣基隆地方檢察署檢察官
受  刑  人  蘇逸峯


第  三  人  蘇立新


            蘇立平




上列聲請人聲請單獨宣告沒收案件（110年度執聲字第355號），
本院裁定如下：
    主    文
扣案華為牌行動電話（插置行動電話門號0000000000號SIM卡壹
張、IMEI：000000000000000號）壹支、電子磅秤壹台均沒收。
其餘聲請駁回。
    理    由
一、聲請意旨略以：臺灣基隆地方檢察署108年度偵字第1517、1
    518、2297、2298號被告即受刑人蘇逸峯違反毒品危害防制
    條例案件，前經本院於108年8月7日以108年度訴字第293號
    判決有罪，並宣告扣案華為牌行動電話（插置行動電話門號
    0000000000號SIM卡1張、IMEI：000000000000000號）1支、
    電子磅秤1台均沒收，嗣因被告於109年3月30日死亡，經臺
    灣高等法院於109年5月7日以108年度上訴字4047號諭知不受
    理判決確定，上開扣案物係被告所有供犯罪所用之物，爰依
    刑法第38條第2項前段、第40條第3項聲請宣告沒收等語。
二、按違禁物或專科沒收之物得單獨宣告沒收，刑法第40條第2
    項定有明文。又按犯毒品危害防制條例第4 條之罪者，其供
    犯罪所用之物，不問屬於犯罪行為人與否，均沒收之，同條
    例第19條第1 項定有明文；此為「絕對義務沒收」之規定，
    故供犯毒品危害防制條例第4 條罪名所用之物，即屬「專科
    沒收之物」，依刑法第40條第2 項規定，亦得單獨宣告沒收
    。
三、經查，被告因涉犯毒品危害防制條例罪嫌，前經臺灣基隆地
    方檢察署以108年度偵字第1517、1518、2297、2298號提起
    公訴，經本院以108年度訴字第293號判決判處應執行有期徒
    刑9年，扣案華為牌行動電話（插置行動電話門號000000000
    0號SIM卡1張、IMEI：000000000000000號）1支、電子磅秤1
    台均沒收，嗣因被告死亡，經臺灣高等法院以108年度上訴
    字第4047號為不受理判決確定，有上開判決書、個人基本資
    料查詢結果各1份在卷可稽。又扣案之華為牌行動電話（插
    置行動電話門號0000000000號SIM卡1張、IMEI：0000000000
    00000號）1支、電子磅秤1台，均為被告持有供上開犯罪所
    有。是聲請人聲請就上開扣案物裁定沒收，經核並無不符，
    應予准許。
四、聲請意旨另以：
　㈠被告上開犯罪所得共計新臺幣（下同）22,000元均為其犯罪
    所得，業經本院108年度訴字第293號判決認定屬實。又被告
    已於民國109年3月30日死亡，爰請依刑法第38條之1第2項第
    2款之規定宣告沒收之，且於一部或全部不能或不宜沒收時
    ，依同條第3項之規定，追徵其價額等語。
  ㈡按犯罪所得，屬於犯罪行為人者，沒收之。但有特別規定者
    ，依其規定。犯罪行為人以外之自然人、法人或非法人團體
    ，因下列情形之一取得犯罪所得者，亦同：㈠明知他人違法
    行為而取得。㈡因他人違法行為而無償或以顯不相當之對價
    取得。㈢犯罪行為人為他人實行違法行為，他人因而取得。
    前2項之沒收，於全部或一部不能沒收或不宜執行沒收時，
    追徵其價額。第1項及第2項之犯罪所得，包括違法行為所得
    、其變得之物或財產上利益及其孳息，刑法第38條之1第1項
    至第4項定有明文。又繼承，因被繼承人死亡而開始。繼承
    人自繼承開始時，除本法另有規定外，承受被繼承人財產上
    之一切權利、義務。但權利、義務專屬於被繼承人本身者，
    不在此限，民法第1147條、第1148條第1項分別定有明文。
    故就已死亡之被告或犯罪嫌疑人、行為人應沒收之犯罪所得
    ，雖因繼承發生而歸屬於其等繼承人所有，然於事實審言詞
    辯論終結前，仍得由檢察官依法向法院聲請對繼承人宣告沒
    收，或法院於認有必要時，依職權裁定命繼承人參與沒收程
    序；或若無從一併或附隨於本案訴訟裁判，而有沒收之必要
    時，亦可由檢察官依刑事訴訟法第455條之34、第455條之35
    、第455條之37等規定，準用第七編之二關於第三人參與沒
    收程序，向法院聲請對繼承人單獨宣告沒收，以避免第三人
    因他人違法行為而無償或以顯不相當對價取得犯罪行為人之
    犯罪所得而坐收獲利（最高法院108年度台抗字第1089、157
    9號判決意旨參照）。
  ㈢經查，被告販賣毒品所得共計新臺幣22,000元之事實，業經
    本院以108 年度訴字第293 號判決有罪；而被告因於109 年
    3 月30日死亡，經臺灣高等法院以108年度上訴字第4047號
    諭知不受理判決確定等情，有被告臺灣高等法院被告前案紀
    錄表各1 份在卷可稽，是被告因前開犯罪所得22,000元，因
    被告死亡之事實上原因致未能判決有罪確定，而無從以判決
    宣告沒收其犯罪所得。又被告死亡後，其財產固應由其繼承
    人即第三人蘇立新、蘇立平所繼承，惟第三人蘇立新、蘇立
    平所繼承之財產應以被告死亡時仍存在之財產為限，而系爭
    犯罪所得並未經扣案，且依前開判決所認定之事實，被告乃
    於於107年10月8日至108年3月5日間陸續取得上開犯罪所得
    ，該犯罪所得嗣於109 年3 月30日被告死亡時，是否仍由被
    告管領持有中？是否確由第三人蘇立新、蘇立平繼承取得？
    聲請意旨並未提出相關證據以資證明，既無證據足認第三人
    蘇立新、蘇立平有因繼承而無償取得系爭犯罪所得，自難遽
    予裁定沒收之。本部分聲請為無理由，應予駁回。
五、依刑事訴訟法第220條、第455條之36第1項前段、第2項，裁
    定如主文。
中　　華　　民　　國　　110 　年　　10　　月　　18　　日
                  刑事第二庭  法  官  李  岳
以上正本證明與原本無異。                               
對於本件裁定如有不服，應於收受送達後5日內，向本院提出抗
告書狀，敘述抗告之理由，抗告於臺灣高等法院。
中　　華　　民　　國　　110 　年　　10　　月　　18　　日
                              書記官  白豐瑋